臺灣臺北地方法院刑事判決
110年度訴字第672號
公  訴  人  臺灣臺北地方檢察署檢察官
被      告  李后祖韵男  民國00年00月00日生



上列被告因詐欺案件，經檢察官提起公訴（110年度偵字第1029
號），本院判決如下：
    主  文
李后祖無罪。
    理  由
一、公訴意旨略以：李后祖與真實姓名年籍不詳、化名「林元圓
    」、「秋芸芸」之人共同意圖為自己不法之所有，基於詐欺
    之犯意聯絡，先由「林元圓」於民國109年9月7日在臉書某
    社團刊登徵才訊息，並留有LINE ID，使林文萱觀覽後將該L
    INE ID設為好友，再以LINE暱稱「秋芸芸」對林文萱誆稱係
    國泰證券公司之業務經理，該公司要以每10天支付新臺幣(
    下同)1萬1000元、30天支付3萬3000元租用銀行帳戶以作證
    券交易並節稅，自客戶將帳戶存摺、提款卡寄至該公司即付
    酬，使林文萱誤信為真，依「秋芸芸」之指示，於109年9月
    8日晚間10時35分許，在桃園市○○區○○○路000號256號全家超
    商元生門市，將其名義申辦中華郵政000-00000000000000號
    帳戶及臺灣土地銀行000000000000號帳戶之金融卡2張及存
    摺2本寄至新北市○○區○○路00號之全家超商統寶門市予「蔡
    盛忠」收受，李后祖於同年月11日晚間11時55分許至全家超
    商統寶門市領取該包裏，適店員未現發店內有此包裏而未遂
    。嗣林文萱發覺有異，始知受騙，至全家超商統寶門市尋回
    所寄上2帳戶之金融卡及存摺並報警循線查悉上情。因認被
    告涉犯刑法第339條之4第2項、第1項第2款之3人以上共同犯
    詐欺取財未遂罪嫌等語。　
二、刑事訴訟法第308條規定：「判決書應分別記載其裁判之主
    文與理由；有罪之判決並應記載犯罪事實，且得與理由合併
    記載」，同法第310條第1款規定：「有罪之判決書，應於理
    由內分別情形記載右列事項：一、認定犯罪事實所憑之證據
    及其認定之理由」，及同法第154條第2項規定：「犯罪事實
    應依證據認定之，無證據不得認定犯罪事實」。揆諸上開規
    定，刑事判決書應記載主文與理由，於有罪判決書方須記載
    犯罪事實，並於理由內記載認定犯罪事實所憑之證據及其認
    定之理由。所謂認定犯罪事實所憑之「證據」，即為該法第
    154條第2項規定之「應依證據認定之」之「證據」。職是，
    有罪判決書理由內所記載認定事實所憑之證據，即為經嚴格
    證明之證據，另外涉及僅須自由證明事項，即不限定有無證
    據能力之證據，及彈劾證人信用性可不具證據能力之彈劾證
    據。在無罪判決書內，因檢察官起訴之事實，法院審理結果
    ，認為被告之犯罪不能證明，而為無罪之諭知，則被告並無
    檢察官所起訴之犯罪事實存在，既無刑事訴訟法第154條第2
    項所規定「應依證據認定之」事實存在，因此，判決書僅須
    記載主文及理由，而理由內記載事項，為法院形成主文所由
    生之心證，其論斷僅要求與卷內所存在之證據資料相符，或
    其論斷與論理法則無違，通常均以卷內證據資料彈劾其他證
    據之不具信用性，無法證明檢察官起訴之事實存在，所使用
    之證據並不以具有證據能力之證據為限，故無罪之判決書，
    就傳聞證據是否例外具有證據能力，本無須於理由內論敘說
    明（最高法院100年度台上字第2980號判決意旨參照）。依
    上說明，本件經本院審理後，既認不能證明被告犯罪，而為
    無罪判決之諭知，即無庸就卷附證據有無證據能力逐一說明
    ，先予敘明。　　
三、按犯罪事實應按證據認定之，無證據不得認定犯罪事實；不
     能證明被告犯罪或其行為不罰者，應諭知無罪之判決。刑
    事訴訟法第154條第2項、第301條第1項定有明文。又認定犯
    罪所憑之證據，雖不以直接之證據為限，間接證據亦包含在
    內，然而無論直接證據或間接證據，其為訴訟上之證明，須
    於通常一般人均不致有所懷疑，而得確信其為真實之程度者
    ，始得據為有罪之認定，倘其證明尚未達於此一程度，而有
    合理之懷疑存在時，事實審法院已就其心證上理由予以闡述
    ，敘明其無從為有罪之確信，因而為無罪之判決，尚不得任
    意指為違法，此有最高法院82年度台上字第163號、76年度
    台上字第4986號、30年度上字第816號等判決意旨可資參照
    。又刑事訴訟法第161條已於91年2月8日修正公布，修正後
    同條第1項規定：檢察官就被告犯罪事實，應負舉證責任，
    並指出證明之方法。因此，檢察官對於起訴之犯罪事實，應
    負提出證據及說服之實質舉證責任。倘其所提出之證據，不
    足為被告有罪之積極證明，或其闡明之證明方法，無從說服
    法官以形成被告有罪之心證，基於無罪推定之原則，自應為
    被告無罪判決之諭知，最高法院92年度台上字第128號亦著
    有判決可為參照。又告訴人之指述，難免誇大偏頗而有虛偽
    陳述之危險，故其陳述除須無瑕疵可指外，尚應調查其他必
    要之證據，以察其是否與事實相符，亦即須有補強證據擔保
    其供述之真實性，始得採為斷罪之依據（最高法院93年度台
    上字第1675號判決意旨可資參考）。　　　　
四、本件公訴意旨認被告李后祖涉有上開加重詐欺未遂罪嫌，無
    非係以被告之供述、告訴人於警詢時之指述、證人黃俊寶之
    證述、全家超商統寶門市之監視錄影畫面翻拍相片、告訴人
    林文萱提出與「秋芸芸」之LINE對話翻拍相片、所寄收受人
    「蔡盛忠」之包裏相片及全家超商貨件配送進度查詢等為其
    主要論據。　　
五、訊據被告李后祖固坦承有於109年9月11日晚間11時55分許至
    全家超商統寶門市領取包裹，因店員未發現包裹而未實際領
    取之事實，惟矢口否認有何加重詐欺取財未遂之犯行，辯稱
    ：我是找工作，對方說他是代書事務所，要我收送的是代書
    跟客戶的文件，我之前就是做快遞的工作，一天薪水也是差
    不多1,000多元，所以我就沒有起疑心等語。經查：
  ㈠「林元圓」於109年9月7日在臉書某社團刊登徵才訊息，並留
    有LINE ID ，使告訴人林文萱觀覽後將該LINE ID設為好友
    ，再以LINE暱稱「秋芸芸」對告訴人誆稱係國泰證券公司之
    業務經理，該公司要以每10天支付1萬1000元、30天支付3 
    萬3000元租用銀行帳戶以作證券交易並節稅，自客戶將帳戶
    存摺、提款卡寄至該公司即付酬，使告訴人誤信為真，依「
    秋芸芸」之指示，於109年9月8日晚間10時35分許，在桃園
    市○○區○○○路000號256 號全家超商元生門市，將其名義申辦
    中華郵政000-00000000000000號帳戶及臺灣土地銀行000000
    000000號帳戶之金融卡2張及存摺2本寄至新北市○○區○○路00
    號之全家超商統寶門市予「蔡盛忠」收受，被告則於同年月
    11日晚間11時55分許至全家超商統寶門市領取該包裏，適店
    員未發現店內有此包裏，嗣告訴人至全家超商統寶門市尋回
    所寄上開帳戶之金融卡及存摺並報警等情，為檢察官及被告
    所不爭（見本院110年度訴字第672號卷，下稱訴字卷，第30
    至31頁），核與告訴人之指述及證人黃俊寶之證述相符（見
    臺灣臺北地方檢察署109年度偵字第28835號卷，下稱第2883
    5號偵查卷，第17至20頁、第21至23頁），並有全家超商統
    寶門市之監視錄影畫面翻拍相片、告訴人林文萱提出與「秋
    芸芸」之LINE對話翻拍相片、所寄收受人「蔡盛忠」之包裏
    相片及全家超商貨件配送進度查詢等件在卷可參（見第2883
    5號偵查卷第33頁、第35至39頁、第41至43頁），前開事實
    ，首堪認定。
  ㈡本案並無證據可認被告知悉包裹內為告訴人帳戶之金融卡及
    存摺，亦無證據可認被告知悉告訴人係遭詐欺集團所騙，而
    交付其之帳戶金融卡及存摺：　
　  ⒈證人即告訴人林文萱於警詢時證稱：我於109年9月7日晚間
      在臉書社團看到一篇文章在徵求兼職人員，我加了他提供
      的LINE，是一位名為「秋芸芸」在跟我對話，工作內容大
      概是租帳戶給他們國泰證券股份有限公司，就可以獲利，
      也有傳租賃銀行帳戶的證明書給我看，我以為是真的，就
      於109年9月8日晚間10時35分去桃園中壢全家超商元生門
      市寄了我的2張金融卡及存摺，「秋芸芸」提供給我一組
      貨單編號，要我去全家超商輸入然後印出來黏貼後寄出，
      當時貨單上面寫著收件人名稱是「蔡盛忠」，收件地址是
      「新店統寶店」，手機末三碼是128等語（見第28835號偵
      查卷第17至20頁），並提出其與「秋芸芸」間之LINE對話
      紀錄為證，依上揭告訴人之陳述及其與「秋芸芸」之對話
      紀錄內容可知，告訴人不認識被告，卷內亦無其他積極證
      據足以證明告訴人係經被告指示而寄送其所有之金融機構
      帳戶之金融卡及存摺，本件自無從認定其之金融機構帳戶
      資料係遭被告詐騙而交付。
　　⒉被告於警詢時陳稱：我於109年9月11日下午5時許，在臉書
      「台北打工社團」看到一篇文章在徵人，我加LINE之後，
      有一名LINE名稱為「林元圓」之人和我連絡，他叫我去新
      店區寶興路47號全家便利超商領貨，並告知我取件人名稱
      「蔡盛忠」，手機末三碼128，我就去領貨，但店員告知
      我沒有這件貨物，我就感覺工作是假的就回家了，我是經
      由警方告知才知道我欲領取的包裹裡面是告訴人郵局及土
      地銀行的金融卡和存摺等語（見第28835號偵查卷第11至1
      5頁）；復於本院審理時陳稱：我去應徵工作時，對方說
      他是代書事務所，要我收送的是代書跟客戶的文件，我是
      在網路上應徵的，我之前就是做快遞的工作，一天也是1
      千多元，所以我沒有起疑，而且我之前有跑過法院，警察
      有和我說帳戶不能寄，所以我完全沒想過包裹裡面會是帳
      戶等語（見本院訴字卷第62、67頁）。由被告歷次供述可
      知，被告既非實際與告訴人聯繫租借帳戶或交付帳戶事宜
      之人，被告依「林元圓」指示領取包裹時，亦未確實取得
      包裹且將已封住之包裹打開查看，則被告辯稱其不知道包
      裹內為告訴人之金融卡及存摺等語，應非無據。又依被告
      至全家超商統寶門市領取包裹之監視器錄影畫面翻拍照片
      顯示（見第28835號偵查卷第33頁），被告抵達作業站至
      離去，前後約10分鐘，期間被告並無實際取得包裹或打開
      包裹確認內容物之舉，足認被告確無檢視包裹內容而無從
      得知包裹內之物為告訴人之金融卡及存摺。
　　⒊又現今之宅配業者、郵務機構雖有一定便利性，然在有即
      時、安全傳遞物品需求之時，僱用他人向物品所有人直接
      收取包裹，立即運送指定之處所，而從事運送包裹之服務
      ，並非毫無可能。且公訴意旨認被告所犯3人以上共同詐
      欺取財未遂罪嫌，詐欺之對象為「林文萱」、詐得之財物
      為「帳戶之金融卡及存摺」（見本院訴字卷第7頁倒數第1
      0行以下），而非認詐欺集團取得系爭帳戶後，有將系爭
      帳戶另用作詐欺他人使用，致他人受損害之事實，卷內除
      無證據可證明被告知悉包裹內為告訴人之金融卡及存摺，
      業如前述，又無證據可證明被告與其他詐欺集團成員（包
      含「秋芸芸」、「林元圓」）有所聯繫，進而對詐欺集團
      成員與告訴人前階段之接洽事宜有所知悉；況且被告於警
      詢時陳稱：我是經由警方告知，我才知道我欲領取的包裹
      裡面是告訴人郵局和土地銀行之金融卡及存摺等語（見第
      28835號偵查卷第13頁），若被告確有加入詐欺集團共同
      犯罪之意，豈須經由警察告知方知悉包裹之內容物為何？
      再者，果若被告知悉自己領取包裹的行為與詐欺犯罪有關
      的話，理論上應該會遮遮掩掩地行動，豈會毫無遮掩的騎
      乘自己平日在使用之機車前往領取包裹？又豈會在無法領
      取包裹後即毫不在意地逕自離去？衡情，現在大街小巷都
      是監視器，被告如此極其容易被警方查獲，此與一般犯罪
      者趨吉避凶的心理不太一樣，更證明被告實不知悉自己已
      經成為詐騙集團犯罪的其中一個環節。是以，自被告領取
      包裹之客觀行為以觀，均與施用詐術、領取詐騙款項等詐
      欺取財罪之構成要件行為無直接關聯，且被告所領取之本
      案包裹外有包裝，難以直接窺見其內容物，是被告是否明
      確知悉包裹之內容物為何，即非無疑，從而，實難憑被告
      上開領取包裹之客觀行為，即遽認其必有三人以上共同犯
      詐欺取財罪之情事。
　  ⒋公訴意旨雖稱，被告於109年9月11日晚間至全家超商統寶
      門市領取本件包裹之前，已有2次依「林元圓」之指示去
      領取包裹之經驗，先前還曾經將包裹放在吸菸區任由不認
      識之人取走，且被告先前領取包裹均未領取薪水，被告猶
      仍領取本案包裹，顯見被告確為詐欺集團取簿手云云，然
      查：　
　　　⑴詐騙集團詐騙手法日新月異，縱然政府、金融機構廣為
        宣導，並經媒體多所披露，民眾受騙案件仍層出不窮，
        被害人亦不乏有高學歷、收入優渥或具相當社會經驗之
        人，受騙原因亦有不甚合常情者。若一般人會因詐騙集
        團引誘而陷於錯誤，進而交付鉅額財物，則詐騙集團利
        用他人需款孔急一時失慮弱點，欺騙他人為其工作，並
        非難以想像。因此，尚難僅憑詐欺集團手法迭經媒體報
        導、被告係有社會工作經驗之人為由，即遽認其受僱從
        事領取包裹之行徑，必然可知悉此與詐騙集團犯罪相關
        。再者，臉書目前已經成為多數人日常生活的一部分，
        除了是社交軟體，能夠用來聯絡朋友間情誼以外，也是
        購物、工作徵才的平臺，可以獲得許多有用的資訊，被
        告係自臉書公開社團知悉本件之工作資訊，並不是透過
        一個隱晦遮掩之管道，一般人確實不會輕易聯想到詐騙
        集團竟然會利用明目張膽、合法的方式招募犯罪成員。
　　　⑵又被告於本院審理時陳稱：我從20歲開始至今就在做快
        遞工作，我沒有做過其他工作，我只會送東西，我做快
        遞也是一天1千多元，這次的工作4小時1,500至2,000元
        ，我覺得很不錯，又是我喜歡的外送工作，在我應徵本
        案工作的時候我也有在西門町的開心快遞工作等語（見
        本院訴字卷第62至63頁），由是可知，被告係衡酌本案
        之工作內容係其擅長且喜歡的外送工作，報酬不是明顯
        的暴利，考慮其另外有在別的快遞公司工作之時間，方
        去應徵本案工作，足見被告主觀上信賴為謀求工作，而
        非參與詐欺取財之不法犯行，尚難僅因被告有瀏覽應徵
        求職訊息且實際參與詐欺集團分工犯行，而遽認其係本
        於詐欺取財之犯意聯絡所為之行為分擔。
      ⑶末以，被告於109年9月11日領取本案包裹之前，已有2次
        依「林元圓」指示至便利商店領取包裹之經驗，為被告
        所不爭（見本院訴字卷第31頁），然則，被告直至109
        年9月12日始因領取包裹一事接受檢警之調查，此有本
        案警詢筆錄及本院依職權調取被告所涉另案之調查筆錄
        在卷可參（見第28835號偵查卷第11至15頁；本院訴字
        卷第35至45頁），並經被告陳述在卷（見本院訴字卷第
        65頁），足認被告在109年9月11日領取本案包裹之前，
        並未接受檢警調查，而無從知悉其領取之包裹內容均係
        他人帳戶之金融卡或存摺，亦不得知悉其應徵之工作與
        詐欺集團相關，自無從徒以被告係第3次領取包裹而認
        其已知悉領取包裹之內容及所參與詐欺集團之分工，遽
        論被告主觀上已知悉「林元圓」為詐欺集團成員，或有
        與本案詐欺集團成員共同向告訴人詐欺取得帳戶金融卡
        及存摺之加重詐欺取財故意。　　　　　　
六、綜上，依公訴人所舉相關證據，尚乏積極、直接證據足資證
    明被告確有公訴意旨此部分所指之加重詐欺取財未遂之犯行
    ，公訴人所提出之事證，尚未達於通常一般之人均不致有所
    懷疑之程度，而有合理懷疑之存在，被告犯罪既不能證明，
    依照上開說明，即應為無罪諭知，以昭審慎，爰諭知無罪如
    主文所示。
據上論斷，應依刑事訴訟法第301條第1項，判決如主文。
本案經檢察官高文政提起公訴，檢察官黃怡華到庭執行職務。
中　　華　　民　　國　 110　　年　　11　　月　　3　　日
　　　　　　　　　刑事第十庭    審判長法　官  林孟皇
　　　　　　　　　                    法  官  陳采葳
　　　　　　　　　                    法  官　趙書郁
上正本證明與原本無異。 
如不服本判決應於收受送達後20日內向本院提出上訴書狀，並應
敘述具體理由；其未敘述上訴理由者，應於上訴期間屆滿後20日
內向本院補提理由書（均須按他造當事人之人數附繕本）「切勿
逕送上級法院」。告訴人或被害人如對於本判決不服者，應具備
理由請求檢察官上訴，其上訴期間之計算係以檢察官收受判決正
本之日期為準。 因疫情而遲誤不變期間，得向法院聲請回復原
狀。
                                      書記官  劉珈妤
中　　華　　民　　國　　110 　年　　11　　月　　3 　　日